臺灣高等法院刑事裁定
110年度聲字第3584號
聲明疑義人
即受判決人  夏繼光




上列聲明疑義人即受判決人因詐欺等案件，對本院於中華民國10
9年10月7日所為108年度上易字第1774號刑事判決聲明疑義，本
院裁定如下：
    主  文
聲明疑義駁回。                                          
    理  由
一、聲明疑義意旨略以：聲明疑義人即受判決人夏繼光（下稱聲
    明疑義人）於服刑期間因監所認定其係屬累犯而適用行刑累
    進處遇條例中關於累犯之計分方式，惟臺灣新北地方檢察署
    檢察官執行指揮書中清楚指出聲明疑義人非屬累犯，故其向
    所方反應，然所方審視本院108年度上易字第1774號判決書
    後，以判決書第12頁之七(一)載明：「犯罪事實一部分，告
    訴人以抵銷方式所支付之60萬元頭期款，屬訟爭房地價金之
    一部，不得認被告有何詐騙告訴人付款，本院已詳細說明如
    前，原審認被告因此詐騙告訴人出資60萬元，認定事實有誤
    。又原審未審酌被告前案所犯偽造文書罪，與本件詐欺取財
    罪之罪質不同，犯罪時間相隔近5年，在認定被告構成累犯
    後，加重其法定刑，亦有未洽」，竟論以累犯計分，嗣經聲
    明疑義人提出疑問，所方便改以一個月初犯、一個月累犯之
    方式計算累進處遇之分數，聲明疑義人對此計分方式有所疑
    問，且事關人犯假釋權益，亦為使監所於計算累進處遇之分
    數有所依據，故向本院聲明疑義，並請求解釋聲明疑義人是
    否屬於累犯。
二、按刑事訴訟法第487條（即現行法第483條）規定，當事人對
    於有罪裁判之解釋有疑義者，得向諭知該裁判之法院聲明疑
    義，所謂諭知該裁判之法院，係指諭知科刑判決，即具體的
    宣示主刑、從刑之法院而言。所謂對於有罪裁判之解釋有疑
    義，係指對於科刑判決主文有疑義而言，至對於判決之理由
    ，則不許聲明疑義，蓋科刑判決確定後，檢察官應依判決主
    文而為執行，倘主文之意義明瞭，僅該主文與理由之關係間
    發生疑義，並不影響於刑之執行，自無請求法院予以解釋之
    必要（最高法院27年聲字第19號判例參照）。又所謂「對於
    有罪裁判之文義有疑義」，係指判決主文之意義不甚明顯，
    致生執行上之疑義者而言（最高法院31年聲字第21號裁定、
    75年台抗字第162號裁定意旨參照）。
三、經查：
　㈠本件聲明疑義人因詐欺等案件，經本院以108年度上易字第17
    74號分別判處有期徒刑10月、1年2月，應執行有期徒刑1年8
    月，並於民國109年10月7日確定，有本院前開判決書及被告
    前案紀錄表附卷可資佐證。
　㈡本院108年度上易字第1774號判決主文欄記載：「原判決撤銷
    。夏繼光犯詐欺取財罪，處有期徒刑拾月；又犯詐欺取財罪
    ，處有期徒刑壹年貳月。應執行有期徒刑壹年捌月。未扣案
    之犯罪所得新臺幣貳佰伍拾萬元沒收，如全部或一部不能沒
    收時，追徵其價額。」，並於理由欄記載：「被告前因偽造
    私文書案件，經原審以95年度訴字第3894號判決判處有期徒
    刑1年，減為有期徒刑6月確定，於98年8月16日縮刑期滿執
    行完畢，此有被告前案紀錄表在卷可參，被告受有期徒刑執
    行完畢，在5年內故意再犯本件犯罪事實一之詐欺取財罪，
    應論以累犯。本院參酌司法院釋字第775號解釋意旨，考量
    本案所犯為詐欺取財罪與前案所犯為偽造私文書罪，2者罪
    質並不相同，復無關聯性，尚難僅因前受有期徒刑執行完畢
    之事實，遽認被告個人有何對刑罰反應力薄弱之特別惡性存
    在，本件就犯罪事實一部分於法定刑範圍內斟酌刑法第57條
    事項量刑，即可充分評價被告之罪責，故不加重其刑。」、
    「犯罪事實二部分，被告係以抵押借款取得款項為由，詐騙
    告訴人交出自己身分證、印章及訟爭房地權狀等物，應構成
    刑法第339條第1項詐欺取財罪，原審認被告係以詐術使告訴
    人成為訟爭房地之抵押義務人，構成刑法第339條第2項之詐
    欺得利罪，認事用法有誤。又被告前犯偽造私文書罪，於98
    年8月16日縮刑期滿執行完畢，在5年之後，即104年2月、7
    月，再犯此部分犯行，不構成累犯，原審論以累犯，於法有
    違。」，可知聲明疑義人係於前案受有期徒刑執行完畢後，
    在5年內再犯原判決犯罪事實一部分係屬累犯，惟依司法院
    釋字第775號解釋意旨，聲明疑義人所犯前案及後案之罪質
    不同，且認原判決已充分評價聲明疑義人而不加重其刑，並
    無認定聲明異議人非屬累犯，又因聲明疑義人係於前案受有
    期徒刑執行完畢後，在5年後再犯原判決犯罪事實二部分，
    則非屬累犯；主文欄內未記載犯罪事實一部分之累犯，此乃
    因應司法院推動刑事裁判書簡化及通俗化之刑事政策，依刑
    事判決精簡原則，於主文內得不記載累犯，關於聲明異議人
    於原判決是否屬於累犯，皆已於理由欄內詳述甚明，其主文
    之意義亦屬明瞭，並無疑義。復依上開最高法院裁定意旨，
    聲明疑義意旨，已據原判決書於理由內認定其為何適用累犯
    之規定，均非對於科刑判決主文疑義所為指摘。揆之上開說
    明，本件聲明疑義並無請求法院解釋之必要，於法未合，自
    應駁回。
　㈢適用累進處遇之受刑人（即聲明異議人），對於其分類是否
    為累犯及其級別、責任分數等事項與監獄之認定等相關疑義
    ，乃法務部之權責，如有不服，仍應依監獄行刑法相關規定
    尋求申訴、行政訴訟救濟，並非刑事訴訟法第483條規定之
    聲明疑義程序所得審查之範圍，受刑人依刑事訴訟法規定向
    本院聲明異議，自與法不合，附此說明。
據上論斷，應依刑事訴訟法第486條，裁定如主文。
中　　華　　民　　國　　110 　年　　9 　　月　　23　　日
                  刑事第十二庭  審判長法　官  陳如玲
　　　　　　　　　　　　　　　　　　　法　官  廖建瑜
　　　　　　　　　　　　　　　　　　　法　官  魏俊明
以上正本證明與原本無異。
如不服本裁定，應於收受送達後五日內向本院提出抗告狀。
                                      書記官  賴尚君
中　　華　　民　　國　　110 　年　　9 　　月　　23　　日